臺灣桃園地方法院刑事判決
                                    111年度審訴字第936號
公  訴  人  臺灣桃園地方檢察署檢察官
被      告  范明軒


上列被告因違反廢棄物清理法案件，經檢察官提起公訴（111年
度偵字第9216號），被告就被訴事實為有罪之陳述，本院合議庭
裁定由受命法官獨任以簡式審判程序進行審理，判決如下： 
    主      文
范明軒犯廢棄物清理法第四十六條第四款之非法清理廢棄物罪，
處有期徒刑陸月，如易科罰金，以新臺幣壹仟元折算壹日。
    事實及理由
一、本件犯罪事實及證據，除證據部分增列「被告范明軒於本院
    準備程序及審理時之自白」外，其餘均與臺灣桃園地方檢察
    署檢察官起訴書之記載相同，茲引用如附件。
二、論罪科刑
（一）廢棄物清理法第46條第1項第4款所稱「貯存」，係指事業
      廢棄物於清除、處理前，放置於特定地或貯存容器、設施
      內之行為。所謂「清除」，乃指廢棄物之收集、運輸行為
      。而所謂「處理」，包括①中間處理：即最終處置前，以
      物理、化學、生物、熱處理或其他處理方法，改變其物理
      、化學、生物特性或成分，達成分離、減積、去毒、固化
      或安定之行為；②最終處置：指衛生掩埋、封閉掩埋、安
      定掩埋或海洋棄置廢棄物之行為；③再利用：指事業機構
      產生之事業廢棄物自行販賣、轉讓或委託作為原料、材料
      、填土或其他經中央主管機關認定之用途行為（參見事業
      廢棄物貯存清除處理方法及設施標準第2條第1至3款之名
      詞定義、最高法院93年度台上字第2401號判決意旨）。另
      按廢棄物清理法第46條第4款前段之規定，並未限於公、
      民營廢棄物清除處理機構始有適用，以從事廢棄物清除處
      理為業之自然人，亦包括在內；且依該款前段之文義觀之
      ，凡未領有許可文件而從事事業廢棄物清除、處理者，即
      已該當，並不以行為人究係受託或自行清除、處理廢棄物
      而有不同。從而未領有許可文件之事業機構受委託從事事
      業廢棄物之清除、處理，固為處罰之對象，即便是自行清
      除所購買之事業廢棄物，亦在處罰之列（最高法院102年
      度台上字第5190號判決要旨、最高法院刑事大法庭109年
      度台上大字第3338號裁定意旨參照）。被告范明軒未領有
      廢棄物清除許可文件，依法不得從事一般事業廢棄物之清
      除、處理業務，仍將如附件犯罪事實欄所示之廢棄物，載
      運至桃園市○○區○○路0段000號住處旁之農地堆置，並點火
      焚燒，其所為已該當上開廢棄物清理法所指之「貯存」、
      「清除」、「處理」行為。
（二）核被告所為，係犯廢棄物清理法第46條第4 款前段之非法
      清理廢棄物罪。
（三）按集合犯乃其犯罪構成要件中，本就預定有多數同種類之
      行為將反覆實行，立法者以此種本質上具有複數行為，反
      覆實行之犯罪，歸類為集合犯，特別規定為一個獨立之犯
      罪類型，例如收集犯、常業犯等。廢棄物清理法第46條第
      4 款前段之非法清理廢棄物罪，係以未依同法第41條第1
      項規定領有廢棄物清除、處理許可文件而受託清除、處理
      廢棄物者為犯罪主體，再依該第41條第1 項前段以觀，可
      知立法者顯然已預定廢棄物之清除、處理行為通常具有反
      覆實行之性質。是本罪之成立，本質上即具有反覆性，而
      為集合犯（最高法院104 年5 月26日第9 次刑事庭會議決
      議要旨參照）。被告所犯廢棄物清理法第46條第4 款前段
      之罪，其行為具有反覆性，揆諸上開說明，屬集合犯，僅
      論以一罪。
（四）被告前因公共危險案件，經本院以107年度壢交簡字第859
      號判決判處有期徒刑4月確定，於107年8月14日易科罰金
      執行完畢，有臺灣高等法院被告前案紀錄表附卷可查，其
      受徒刑之執行完畢，5 年以內故意再犯本案為有期徒刑以
      上之罪，為累犯。又司法院大法官於108 年2 月22日就累
      犯規定是否違憲乙事，作成釋字第775 號解釋：「有關累
      犯加重本刑部分，不生違反憲法一行為不二罰原則之問題
      。惟其不分情節，基於累犯者有其特別惡性及對刑罰反應
      力薄弱等立法理由，一律加重最低本刑，於不符合刑法第
      59條所定要件之情形下，致生行為人所受之刑罰超過其所
      應負擔罪責之個案，其人身自由因此遭受過苛之侵害部分
      ，對人民受憲法第8 條保障之人身自由所為限制，不符憲
      法罪刑相當原則，牴觸憲法第23條比例原則。」本院審酌
      被告於本案非法清除廢棄物之行為與前案之犯罪類型不具
      同一或類似性，非屬同一罪責，認本案尚難以被告曾犯前
      案之事實，率認其所為本案之犯行有特別惡性或刑罰反應
      力薄弱等情，爰依上揭解釋意旨，裁量不予加重最低本刑
      。
（五）按刑事審判旨在實現刑罰權之分配正義，故法院對有罪被
      告之科刑，應符合罪刑相當之原則，使輕重得宜，罰當其
      罪，以契合社會之法律感情，此所以刑法第57條明定科刑
      時應審酌一切情狀，尤應注意該條所列10款事項以為科刑
      輕重之標準，並於同法第59條賦予法院以裁量權，如認「
      犯罪之情狀可憫恕，認科以最低度刑仍嫌過重者，得酌量
      減輕其刑」。而刑法第59條規定犯罪之情狀可憫恕者，得
      酌量減輕其刑，其所謂「犯罪之情狀」，與同法第57條規
      定科刑時應審酌之一切情狀，並非有截然不同之領域，於
      裁判上酌減其刑時，應就犯罪一切情狀（包括第57條所列
      舉之10款事項），予以全盤考量，審酌其犯罪有無可憫恕
      之事由（即有無特殊之原因與環境，在客觀上足以引起一
      般同情，以及宣告法定低度刑，是否仍嫌過重等），以為
      判斷。又廢棄物清理法之立法意旨固係為有效清除、處理
      廢棄物，改善環境衛生，維護國民健康，然酌其目的無非
      兼顧我國經濟發展下之環境生態保護，故特立本罪俾以重
      刑嚴罰有效嚇阻惡意破壞我國生態環境之行為。經查，被
      告於本院審理時坦承犯行，堪認顯有悔意；且考量被告所
      清除者乃一般事業廢棄物，與載運有害事業廢棄物所造成
      影響人體健康或污染環境相較，其危害性顯較輕微，被告
      犯罪情狀與上開加重刑度之立法原意相較，可非難性程度
      實較為輕微；又被告供稱已將本案所棄置之廢棄物清理完
      成，此有桃園市政府環境保護局111年8月24日桃環稽字第
      1110073827號函暨環境稽查工作紀錄表（見本院卷第29頁
      至第31頁）可佐，應認被告已積極將本案土地回復原狀，
      從而本院認本件縱科以最低之刑，猶嫌過重，實屬情輕法
      重，在客觀上足以引起一般人之同情，而有堪予憫恕之處
      ，認依其情狀處以如主文所示之刑，即足以懲儆，並能兼
      顧比例原則及環境生態保護之目的，爰依刑法第59條之規
      定，酌減其刑。
（六）爰以行為人之責任為基礎，審酌被告明知未經主管機關許
      可或領有許可文件，仍非法清理廢棄物，所為實屬不該；
      惟被告犯後坦承犯行，複衡諸其犯罪之動機、目的、手段
      、品行與智識程度、家庭經濟及生活狀況、犯罪所生之損
      害等一切情狀，量處如主文所示之刑，並諭知易科罰金之
      折算標準。　　　
據上論斷，應依刑事訴訟法第273條之1第1項、第299條第1項前
段、第310條之2、第454條第2項（本案採判決精簡原則，僅引述
程序法條），判決如主文。
本案經檢察官賴怡伶到庭執行職務。
中　　華　　民　　國　　111 　年　　11　　月　　 9　　日
                    刑事審查庭    法  官 　   高上茹
以上正本證明與原本無異。
如不服本判決應於收受判決後20日內向本院提出上訴書狀，並應
敘述具體理由。其未敘述上訴理由者，應於上訴期間屆滿後20日
內向本院補提理由書（均須按他造當事人之人數附繕本）「切勿
逕送上級法院」。
                                  書記官  　  涂穎君
中　　華　　民　　國　　111 　年　　11　　月　　 9　　日
附錄本判決論罪法條全文：
廢棄物清理法第46條
有下列情形之一者，處1年以上5年以下有期徒刑，得併科新臺幣
1千5百萬元以下罰金：
一、任意棄置有害事業廢棄物。
二、事業負責人或相關人員未依本法規定之方式貯存、清除、處
    理或再利用廢棄物，致污染環境。
三、未經主管機關許可，提供土地回填、堆置廢棄物。
四、未依第41條第1項規定領有廢棄物清除、處理許可文件，從
    事廢棄物貯存、清除、處理，或未依廢棄物清除、處理許可
    文件內容貯存、清除、處理廢棄物。
五、執行機關之人員委託未取得許可文件之業者，清除、處理一
    般廢棄物者；或明知受託人非法清除、處理而仍委託。
六、公民營廢棄物處理機構負責人或相關人員、或執行機關之人
    員未處理廢棄物，開具虛偽證明。
附件：
臺灣桃園地方檢察署檢察官起訴書
                                     111年度偵字第9216號
　　被　　　告　范明軒　男　31歲（民國00年0月00日生）
　　　　　　　　　　　　住○○市○○區○○里0鄰○○路0段
　　　　　　　　　　　　　000號
　　　　　　　　　　　　國民身分證統一編號：Z000000000號
上列被告因違反廢棄物清理法案件，業經偵查終結，認應提起公
訴，茲將犯罪事實及證據並所犯法條分敘如下：
　　　　犯罪事實
一、范明軒明知從事廢棄物之清除、處理業務，應向直轄市、縣
    （市）主管機關或中央主管機關委託之機關申請核發公民營
    廢棄物清除、處理機構許可文件後，始得從事清除、處理廢
    棄物之業務，竟基於非法從事廢棄物清除、處理之犯意，自
    民國110年12月28日回溯2年前之某時許起，接續以其所有之
    車牌號碼00-0000號之自用小貨車，將其因從事搭建鐵皮屋
    工程所產生之鋼材、鐵板、木棧板、合板及有上漆、上膠之
    木材等廢木材混合物（廢棄物代碼：D-0799），載運至其桃
    園市○○區○○路0段000號住處旁之農地堆置，前後載運堆置共
    計8次，再於110年12月26日晚上8時許起點火焚燒上開廢木
    材混合物。嗣經桃園市政府警察局大園分局員警據報，會同
    桃園市環境保護局稽查人員前往現場查看，始悉上情。
二、案經桃園市政府警察局大園分局報告偵辦。
        證據並所犯法條
一、上揭犯罪事實，業據被告范明軒於警詢、偵訊中坦承不諱，
    復有桃園市政府環境保護局環境稽查工作紀錄表（稽查編
    號：稽110-H23278）1份、現場照片10張、車輛詳細資料報
    表1紙在卷可稽，足認被告之自白與事實相符，其犯嫌應堪
    認定。
二、核被告所為，係犯廢棄物清理法第46條第4款之未領有廢棄
    物清除、處理許可文件而從事廢棄物清除、處理罪嫌。被告
    數次清除、處理行為，係於密接時、地實施，各行為間獨立
    性極為薄弱，主觀上應係出於單一之犯意，依一般社會健全
    觀念，應視為數個舉動之接續施行，合為包括之一行為予以
    評價為當，請論以之一罪。又被告前因公共危險案件，經臺
    灣桃園地方法院以107年度壢交簡字第859號判決判處有期徒
    刑4月確定，於107年8月14日易科罰金執行完畢，有本署刑
    案資料查註紀錄表1份在卷可憑，其於有期徒刑執行完畢後
    ，5年以內再犯本件有期徒刑以上之罪，為累犯，請斟酌依
    刑法第47條第1項之規定及司法院大法官釋字第775號解釋意
    旨加重其刑。
三、依刑事訴訟法第251條第1項提起公訴。
  　此　致
臺灣桃園地方法院
中　　華　　民　　國　 111　　年　　6 　　月　　14　　日
                              檢  察  官  陳美華 
本件證明與原本無異　
中　　華　　民　　國　 111　　年　　7　　 月　　15　　日
                              書  記  官  鄭雯文
所犯法條　　
廢棄物清理法第46條
有下列情形之一者，處 1 年以上 5 年以下有期徒刑，得併科新
臺幣 1 千 5 百萬元以下罰金：
一、任意棄置有害事業廢棄物。
二、事業負責人或相關人員未依本法規定之方式貯存、清除、處
    理或再利用廢棄物，致污染環境。
三、未經主管機關許可，提供土地回填、堆置廢棄物。
四、未依第 41 條第 1 項規定領有廢棄物清除、處理許可文件
    ，從事廢棄物貯存、清除、處理，或未依廢棄物清除、處理
    許可文件內容貯存、清除、處理廢棄物。
五、執行機關之人員委託未取得許可文件之業者，清除、處理一
    般廢棄物者；或明知受託人非法清除、處理而仍委託。
六、公民營廢棄物處理機構負責人或相關人員、或執行機關之人
    員未處理廢棄物，開具虛偽證明。